【裁判字號】    92,判,1009
【裁判日期】    920731
【裁判案由】    營利事業所得稅
【裁判全文】
最  高  行  政  法  院  判  決                  九十二年度判字第一○○九號
    再 審原 告  倍得股份有限公司
    代  表  人  乙○○
                              .
    再 審被 告  財政部臺北市國稅局
    代  表  人  甲○○
右當事人間因營利事業所得稅事件，再審原告對於中華民國九十一年二月二十二日本
院九十一年度判字第三一三號判決，提起再審之訴。本院判決如左：
    主  文
再審之訴駁回。
再審訴訟費用由再審原告負擔。
    理  由
壹、再審原告起訴意旨及補充理由略謂：本件再審原告未能按時提出八十五年度會計
    帳簿及帳證資料，係因於再審被告所定八十七年十月二十一日提示帳簿憑證之最
    後期限前，因瑞伯颱風於八十七年十月十六日侵襲，致八十五年度帳證資料毀損
    滅失所致，此為再審原告一再主張，請求調查，並提出毀損殘存之憑證，並非故
    意不提出供再審被告查核。且依營利事業所得稅查核準則第十一條第二項規定，
    會計憑證因不可抗力原因滅失應依經核定之前三年度（及八十二年度至八十四年
    度）平均純益率計算再審原告八十五年度帳證資料是否因不可抗力而滅失，即再
    審被告得否逕以同業利潤標準核定再審原告八十五年度所得額之前提。況且再審
    原告就八十五年度會計帳證資料毀損、滅失乙節，業提起行政訴訟，請求合併審
    理，避免裁判歧異，原判決竟認無合併審理之必要。八十五年度會計帳證資料前
    於八十七年十月十六日因瑞伯颱風侵襲毀損後，再審原告仍就殘缺不全之憑證予
    以妥善存放；豈料，九十年九月十七日納莉颱風之災害，致使再審原告公司再度
    嚴重受創，除帳冊憑證再次毀損外，大批之原料及商品之損失，更高達新台幣（
    下同）四二、二八三、三六一元，此有申請書及南港稽徵所九十一年一月三日之
    備查書函、九十一年四月四日財北國稅南港審字第○九一○○三○二六五號書函
    可稽。原判決有行政訴訟法第二百七十三條第一項第一款、第二款及第十三款之
    再審事由，為此提起再審之訴，請求廢棄原判決，並撤銷一再訴願決定及原處分
    等語。
貳、再審被告答辯意旨略謂：再審原告所主張均曾於前程訴訟程序主張過，原判決已
    予以論述駁回，顯無新事實及新理由，尚無行政訴訟法第二百七十三條規定再審
    之事由。原判決並無違誤，請求駁回再審之訴等語。
參、按行政訴訟法第二百七十三條第一項第一款所謂適用法規顯有錯誤，係指原判決
    所適用之法規與該案應適用之現行法規相違背，或與解釋判例有所牴觸者而言。
    至於法律上見解歧異，再審原告對之縱有爭執，要難謂為適用法規錯誤，而據為
    再審之理由；同條項第二款規定：「判決理由與主文顯有矛盾者」係指判決依據
    當事人主張之事實，認定其請求或對造抗辯為有理由或無理由，而於主文為相反
    之諭示，且其矛盾為顯然者而言；又同條項第十三款所稱發見未經斟酌之重要證
    物者，係指該證物在前訴訟程序中即已存在而當事人不知其存在，或雖知有此，
    而不能使用，現始發現或得使用者而言，並以如經斟酌可受較有利益之裁判者為
    限。該證物若係原判決後始作成，即非本款所稱現始發見之證物，亦不得據以提
    起再審之訴。本件再審原告八十五年度營利事業所得稅結算申報，列報全年所得
    額二、七五一、九一三元。再審被告初查，以再審原告自行出具聲明書說明其本
    年度因帳證不全，請按查得資料或同業利潤標準核定全年所得額，乃按同業利潤
    標準淨利率核定其營業淨利為三八、五三九、八四○元，全年所得額為二九、四
    四八、八六五元。再審原告不服，申經復查結果，未准變更，乃循序提起行政訴
    訟，經本院九十一年度判字第三一三號判決駁回確定，再審原告以原判決有行政
    訴訟法第二百七十三條第一款、第二款、第十三款所規定之再審事由而提起再審
    之訴。經查，再審原告係就八十五年度帳證資料是否因不可抗力而滅失之事實認
    定問題，而提起再審之訴。原判決關於再審原告主張八十五年度帳證資料因不可
    抗力而滅失之風災所致無疏失責任乙節不足採，以及再審原告已逾期而未提出帳
    簿、文據供查，難獲依查帳核實認定之對待。從而再審被告復查決定維持原查依
    同業利潤標準核定再審原告之所得，並無違誤等事項，均詳予論述，乃判決駁回
    再審原告前訴訟程序之訴。核其所適用之法規，並無與該案應適用之現行法規相
    違背，或與解釋判例有所牴觸之情形，自難謂原判決有行政訴訟法第二百七十三
    條第一項第一款所規定適用法規顯有錯誤之再審事由。再審原告提起本件再審之
    訴，主張原判決適用法規顯有錯誤，係屬法律上見解之歧異，要難謂為適用法規
    錯誤，而據為再審之理由。又原判決理由之記載，核屬對再審被告所為不利再審
    原告之原處分理由、結論予以肯認，而原判決主文亦為不利於再審原告之「原告
    之訴駁回」，則判決理由與主文之內容並無適得其反情形，是原判決理由與主文
    並無矛盾。又關於再審原告另案（臺北高等行政法院八十九年度訴字第三一九號
    ）主張其八十四、八十五年度帳證滅失係因瑞伯風災所致，應屬不可抗力而非人
    為因素等由，求為判決撤銷訴願決定及原處分，並命再審被告為准予核備再審原
    告八十四、八十五年度帳證係因不可抗力災害所受損失之處分，業經本院九十一
    年度判字第一三九二號判決駁回上訴確定在案，再審原告所提出之申請書、南港
    稽徵所九十一年一月三日之備查書函及九十一年四月四日財北國稅南港審字第○
    九一○○三○二六五號書函，並不足以否定原判決前揭認定之事實。從而再審原
    告起訴主張原判決有行政訴訟法第二百七十三條第一項第第一款、第二款及第十
    三款之再審事由提起本件再審之訴，揆諸首揭說明，殊難認有再審理由，應予駁
    回。
據上論結，本件再審之訴為無理由，爰依行政訴訟法第二百七十八條第二項、第九十
八條第三項前段，判決如主文。
中    華    民    國    九十二      年        七      月       三十一   日
                    最 高 行 政 法 院  第 三 庭
                                審 判 長 法  官      葉  振  權
                                         法  官      鄭  淑  貞
                                         法  官      吳  錦  龍
                                         法  官      劉  鑫  楨
                                         法  官      吳  明  鴻
右  正  本  證  明  與  原  本  無  異
                                         法院書記官  陳  盛  信
中    華    民    國    九十二      年      八        月      一        日


司法院資訊處製作；財團法人民間司法改革基金會備份。
